臺灣臺中地方法院刑事判決　　　　　　 100年度侵訴字第41號
公　訴　人　臺灣臺中地方法院檢察署檢察官
被　　　告　孫孟逸
選任辯護人　游琦俊律師
上列被告因妨害性自主罪案件，經檢察官提起公訴（99年度偵字
第第25671 號），本院判決如下︰
    主  文
孫孟逸對於女子以強暴之方法而為性交，處有期徒刑貳年。緩刑
參年，緩刑期內付保護管束。
    事  實
一、孫孟逸於民國99年10月10日晚間某時許，在臺中縣豐原市（
    現改制為臺中市豐原區○○○路及豐陽路路口附近之「MY H
    OUSE」PUB 內，認識0000-0000 之女子（以下代稱「甲女」
    ，81年10月間出生，起訴意旨誤載為「已成年」，其真實姓
    名年籍詳見偵卷所附彌封資料），2 人結識後在上開店內一
    同飲酒至翌日（11日）凌晨2 時許，即各自離開該店，孫孟
    逸隨即於99年10月11日凌晨2 時31分許，以自己使用之行動
    電話撥打甲女所留行動電話號碼，邀約甲女轉往他處看夜景
    ，經甲女應允後，因甲女仍在上開PUB 附近，孫孟逸隨即駕
    車接得甲女後，搭載甲女至同市公老坪觀看夜景，惟因甲女
    酒醉疲累，孫孟逸認有機可趁，乃驅車搭載甲女前往同市○
    ○路52巷11號星宿旅館投宿，經孫孟逸攙扶甲女進入該旅館
    房間內後，即基於強制性交之犯意，將甲女推至床上，強脫
    甲女之外衣、褲，伸手進入甲女之內衣、褲內，撫摸甲女之
    乳房及下體，並以手指插入甲女之陰道，惟因甲女於過程中
    反抗，孫孟逸竟抓甲女之頭部碰撞床頭旁邊之櫃子，以此等
    強暴方法，對甲女為強制性交得逞，甲女因而受有腦震盪、
    臉、頭皮之挫傷等傷害（上開傷害乃孫孟逸實施強暴手段之
    結果，不另構成犯罪）。嗣因甲女當場表示氣喘發作，需吃
    藥治療，孫孟逸始駕車搭載甲女返家。甲女返家後，於當日
    7 時許前往行政院衛生署豐原醫院就醫，並於同年月14日報
    警處理，始偵悉上情。
二、案經甲女訴由臺中縣警察局（現改制為臺中市政府警察局）
    豐原分局報告臺灣臺中地方法院檢察署檢察官偵查起訴。
    理  由
甲、程序方面：
一、按被告以外之人於審判外之言詞或書面陳述，除法律有規定
    者外，不得作為證據，刑事訴訟法第159 條第1 項定有明文
    ；而所謂法律有規定者，即包括同法第159 條之1 至之5 所
    規定傳聞證據具有證據能力之例外情形，如符合該等規定，
    自例外具有證據能力。次按，被告以外之人於偵查中向檢察
    官所為之陳述，除顯有不可信之情況者外，得為證據。又按
    ，除顯有不可信之情況外，從事業務之人於業務上或通常業
    務過程所須製作之紀錄文書、證明文書，得為證據。刑事訴
    訟法第159 條之1 第2 項、第159 條之4 第1 項第2 款亦有
    明文。末按，被告以外之人（包括證人、鑑定人、告訴人、
    被害人及共同被告等）於審判外之陳述雖不符刑事訴訟法第
    159 條之1 至之4 等4 條之規定，而經當事人於審判程序同
    意作為證據，法院審酌該言詞陳述或書面陳述作成時之情況
    ，認為適當者，亦得為證據；當事人、代理人或辯護人於法
    院調查證據時，知有刑事訴訟法第159 條第1 項不得為證據
    之情形，而未於言詞辯論終結前聲明異議者，視為有前項之
    同意，同法第159 條之5 定有明文。立法意旨在於傳聞證據
    未經當事人之反對詰問予以核實，原則上先予排除。惟若當
    事人已放棄反對詰問權，於審判程序中表明同意該等傳聞證
    據可作為證據；或於言詞辯論終結前未聲明異議，基於尊重
    當事人對傳聞證據之處分權，及證據資料愈豐富，愈有助於
    真實發見之理念，且強化言詞辯論主義，使訴訟程序得以順
    暢進行，上開傳聞證據亦均具有證據能力。經查：
（一）證人即告訴人甲女於偵查中向檢察官所為之陳述，屬被告
      以外之人於審判外所為之陳述，為傳聞證據，惟現階段刑
      事訴訟法規定檢察官代表國家偵查犯罪、實施公訴，依法
      其有訊問被告、證人及鑑定人之權，證人、鑑定人且須具
      結，而實務運作時，檢察官偵查中向被告以外之人所取得
      之陳述，原則上均能遵守法律規定，不致違法取供，其可
      信度極高，是以，刑事訴訟法於92年2 月6 日修正時，即
      為兼顧理論與實務，以該法第159 條之1 第2 項規定，除
      顯有不可信之情況者外，得為證據（參考刑事訴訟法第15
      9 條之1 立法理由）。審酌證人甲女於偵查中，於供前具
      結後，向檢察官所為之證述，並非違法取得，且無顯有不
      可信之情形，應得作為本案證據。
（二）按醫師執行醫療業務時，不論患者是因病尋求診療，或因
      特殊目的而就醫，醫師於診療過程中，應依醫師法之規定
      ，製作病歷，此一病歷之製作，均屬醫師於醫療業務過程
      中所須製作之紀錄文書，而且每一醫療行為均屬可分，因
      其接續之看診行為而構成醫療業務行為，其中縱有因訴訟
      目的，例如被毆傷而尋求醫師之治療，對醫師而言，仍屬
      其醫療業務行為之一部分，仍應依法製作病歷，則該病歷
      仍屬業務上所製作之紀錄文書，與通常之醫療行為所製作
      之病歷無殊，自屬刑事訴訟法第159 條之4 第2 款所稱從
      事業務之人於業務上所須製作之紀錄文書，而診斷證明書
      係依病歷所轉錄之證明文書，自仍屬本條項之證明文書，
      最高法院97年度台上字第666 號刑事判決可資參照。則卷
      附行政院衛生署豐原醫院診斷證明書、受理疑似性侵害事
      件驗傷診斷書，既均屬醫師為執行醫療業務行為所製作之
      證明文書，依刑事訴訟法第159 條之4 第2 款之規定，應
      合於傳聞例外而具有證據能力。
（三）卷附測謊鑑定書（編號2011C0030 ）為被告以外之人於審
      判外之書面陳述，依刑法第159 條第1 項之規定，固屬傳
      聞證據。然上開測謊鑑定，係檢察官依刑事訴訟法第198
      條之規定，就鑑定事項有特別知識經驗者，選任鑑定人為
      之，且依同法第203 條之規定於法院外為鑑定。依上述法
      定程序所鑑定之結果，鑑定人依刑事訴訟法第206 條所出
      具之鑑定報告，應係同法第159 條第1 項所指例外規定，
      有證據能力。
（四）另公訴人、被告及選任辯護人於本院準備程序中，就甲女
      於警詢中所為指訴之證據能力，並未加爭執，且本院審酌
      證據作成之形式，均無瑕疵、與待證事實具有關聯性等情
      況，認為適當，且無違法取得之情形，既經本院依刑事訴
      訟法第165 條第1 項之規定踐行調查證據程序，亦應具有
      證據能力。
二、又被告於本院審理中就其所涉本案犯罪事實之自白，經核並
    無刑事訴訟法第156 條第1 項出於強暴、脅迫、利誘、詐欺
    、疲勞訊問、違法羈押或其他不正方法之情事，且調查結果
    亦與卷內其他證據資料所呈現之犯罪事實相符，依刑事訴訟
    法第156 條第1 項之規定，自得作為證據。
三、卷附現場模擬照片、監視器翻拍照片、通聯紀錄（按該資料
    於電話發（受）話時，電話公司之機房電腦就會利用磁片紀
    錄，固定時間將磁片之紀錄利用電腦列印，係機械式列印之
    通聯紀錄，非為供述證據）等物，均非供述證據，無傳聞法
    則之適用，與本案待證事實具有關聯性，且無證據證明係公
    務員違法取得之物，亦得採為證據。
四、另檢察官、被告及選任辯護人就其餘卷內證據資料之證據能
    力，亦未有所爭執，且迄於言詞辯論終結前，均未主張有不
    得為證據之情形，是應認已同意其餘卷內證據均得作為證據
    ，且經本院審酌後，認無不適當之情形，應認本案其餘調查
    之卷內證據均有證據能力，亦無再蛇足說明其為有證據能力
    之必要（最高法院96年台上字第7337號判決參照）。綜上，
    下列供述及非供述證據，均有證據能力。
乙、實體方面：
一、上開犯罪事實，業據被告孫孟逸於本院審理中坦承不諱，核
    與證人甲女於警詢及偵查中所述之遭受性侵害情節相符，並
    有妨害性自主案件關係人代號真實姓名對照表、甲女之行政
    院衛生署豐原醫院診斷證明書、受理疑似性侵害事件驗傷診
    斷書、測謊鑑定書（編號2011C0030 ）、現場模擬照片、監
    視器翻拍照片、通聯紀錄等證據附卷可稽。而依卷附甲女之
    行政院衛生署豐原醫院診斷證明書所載之「腦震盪、臉、頭
    皮之挫傷」傷勢，對照其指訴可知，被告確有於上開時地對
    甲女以強暴之方法為性交之行為無疑，顯見證人甲女就此部
    分所為指訴，並非子虛，益徵被告上開所為任意性自白，核
    與事實相符，洵堪採信。是本案事證明確，被告犯行洵堪認
    定，應依法論科。
二、核被告孫孟逸所為，係犯刑法第221 條第1 項之對於女子以
    強暴之方法為性交罪。又強制猥褻與強制性交，係不同之犯
    罪行為，行為人若以強制性交之犯意，對被害人實施性侵害
    ，先為強制猥褻，繼而為強制性交，其中強制猥褻行為係強
    制性交之前置行為，不容割裂為二罪之評價，則強制猥褻之
    階段行為自應為強制性交行為所吸收，最高法院92年度臺上
    字第2964號著有判決可參，是被告對證人甲女所為之強制猥
    褻之低度行為，為強制性交之高度行為所吸收，不另論罪。
    另按犯罪之情狀顯可憫恕，認科以最低度刑仍嫌過重者，得
    酌量減輕其刑，刑法第59條定有明文。本案中被告所犯之強
    制性交罪，其法定本刑為3 年以上10年以下有期徒刑之罪，
    被告於本院審理中已坦然認罪，並與告訴人達成和解，賠償
    告訴人新臺幣70萬元完畢，告訴人亦同意原諒被告，請本院
    對被告從輕量處，給予緩刑機會，以勵自新等情，此有和解
    書1 份在卷可佐，加以本院認為被告前無不良素行，此番因
    酒後衝動而對告訴人涉犯強制性交之行為，事後已知悔悟，
    情堪憫恕，若科以法定最低度刑，仍嫌過重，爰依刑法第59
    條之規定，予以酌減其刑。爰審酌被告僅因一時生理衝動，
    無視告訴人之推拒，仍逕以上開強暴方式對告訴人為性交得
    逞，未能慮及對該女子將來身心發展可能發生之不良影響，
    被告對於性自主觀念之建立，顯然極度欠缺，以致不知尊重
    女性之性自主權，縱情恣意而為此性交之行為，惟因被告於
    犯罪後，業於本院審理中坦承犯行，展現悔意，向告訴人道
    歉賠償損害，並徵得告訴人之諒解，此有和解書、本院公務
    電話紀錄各1 份在卷為憑，被告犯後態度良好等一切情狀，
    量處如主文所示之刑，以示懲儆。末查，被告前未曾因故意
    犯有期徒刑以上之刑之犯罪紀錄，此有臺灣高等法院被告前
    案紀錄表在卷可按，考量被告已於審理中以上開方式徵得告
    訴人之諒解，業如前述，其經此偵審教訓，當已知所悔悟，
    信無再犯之虞，本院認為所宣告之刑，以暫不執行為適當，
    爰依刑法第74條第1 項第1 款之規定，併予宣告緩刑3 年，
    並依刑法第93條第1 項第1 款之規定，併予諭知於緩刑期間
    付保護管束。
據上論斷，應依刑事訴訟法第299 條第1 項前段，刑法第221 條
第1 項、第59條、第74條第1 項第1 款、第93條第1 項第1 款，
判決如主文。
本案經檢察官劉文賓到庭執行職務
中    華    民    國   100    年    8     月    3     日
                  刑事第十八庭  審判長法  官   郭書豪
                                      法  官   蕭一弘
                                      法  官   胡芷瑜
以上正本證明與原本無異。
如不服本判決，應於收受送達後10日內向本院提出上訴書狀，並
應敘述具體理由；其未敘述上訴理由者，應於上訴期間屆滿後20
日內向本院補提理由書（均須按他造當事人之人數附繕本）「切
勿逕送上級法院」。
                                      書記官   曾惠雅
中    華    民    國   100    年    8     月    3     日
附錄論罪科刑法條
中華民國刑法第221條
（強制性交罪）
對於男女以強暴、脅迫、恐嚇、催眠術或其他違反其意願之方法
而為性交者，處 3 年以上 10 年以下有期徒刑。
前項之未遂犯罰之。